【裁判字號】    89,訴,1268
【裁判日期】    890621
【裁判案由】    債務人異議之訴
【裁判全文】
臺灣高雄地方法院民事判決  八十九年度訴字第一二六八號
    原      告  甲○○○
    訴訟代理人  陳萬呈    律師
    被      告  乙○○    住高.
右當事人間請求債務人異議之訴事件，本院判決如左：
    主    文
原告之訴駁回。
訴訟費用由原告負擔。
    事    實
甲、原告方面：
  一、聲明：求為判決本院八十七年度執字第一六三八六號返還土地強制執行事件，
      所為強制執行程序應予撤銷。
  二、陳述：按以行使地上權之意思，二十年間，和平、繼續、公然、在他人土地上
      有建築物或其他工作物，或竹木者，無論已否登記，均得請求登記為地上權人
      ，最高法院六十年度台上字第四一九五號民事判例著有明文。原告於民國五十
      六年起即於系爭土地上以取得地上權為目的，建屋居住，並於五十七年元月份
      起由高雄縣稅捐稽徵處課徵房屋稅，有房屋稅繳款書可稽，迄今近三十年，依
      上開判例意旨本乎民法第七百七十二條準用同法第七百六十九條之規定，自得
      主張依時效而取得地上權之設定，原告謹依強制執行法第十四條第一項之規定
      ，提起異議之訴。
乙、被告方面：
  一、聲明：求為判決如主文所示。
  二、陳述：原告就本件土地前後已經提起多次訴訟，惟多年來歷審均敗訴在案，甚
      且最高法院亦判決原告敗訴確定，而本件土地亦已執行斷水斷電，只是給原告
      有時間搬東西而已，本件原告之訴顯無理由。
  三、證據：本院八十五年度重訴字第四八○號民事判決、台灣高等法院高雄分院八
      十六年度上字第一○四號民事判決、最高法院八十七年度台上字第六○三號民
      事裁定各一份。
丙、本院依職權調閱八十七年度執字第一六三八六號返還土地事件強制執行卷宗。
    理    由
一、原告主張其於民國五十六年間起，即以行使地上權之意思，在坐落高雄縣旗山鎮
    ○○段七一九之五地號上占有部分土地（以下簡稱系爭土地）建屋居住，以便取
    得地上權。嗣於五十七年元月份起由高雄縣稅捐稽徵處課徵房屋稅，有房屋稅繳
    款書可稽，迄今近三十年，依民法第七百七十二條準用同法第七百六十九條之規
    定，自得主張依時效而取得地上權。為此，原告依強制執行法第十四條第一項之
    規定，提起本件債務人異議之訴。被告則以原告就本件土地前後已經提起多次訴
    訟，惟多年來自地院至最高法院均判決原告敗訴，並已確定，原告又提起多次再
    審，亦均遭駁回。而本件系爭土地係被告依法訴請裁判分割而來，原告在其上建
    屋拒不搬遷，才無端提起本訴謂已依時效取得地上權云云，顯無理由等語，資為
    抗辯。
二、按訴訟標的之法律關係，於確定之終局判決中經裁判者，當事人之一造以該確定
    判決之結果為基礎，於新訴訟用作攻擊防禦方法時，他造應受其既判力之拘束，
    不得以該確定判決言詞辯論終結前，所提出或得提出而未提出之其他攻擊防禦方
    法為與該確定判決意旨相反之主張；又為訴訟標的之法律關係，於確定之終局判
    決中已經裁判者，就該法律關係即有既判力，當事人雖僅於新訴訟用作攻擊防禦
    方法，法院亦不得為反於確定判決意旨之判決，業經最高法院著有四十二年台上
    一三○六號、三十年上字第八號判例，足資參照。經查，系爭土地為被告所有，
    原告係屬無權占有，應拆除地上物並將土地交還被告等情，業經本件被告另案獲
    得勝訴判決確定，被告提出之本院八十五年度重訴字第四八○號民事判決、台灣
    高等法院高雄分院八十六年度上字第一○四號民事判決、最高法院八十七年度台
    上字第六○三號民事裁定各一份足稽。另本件原告亦曾就系爭土地對本件被告提
    起確認地上權存在之訴，惟亦敗訴確定，有本院八十六年度簡上字第三七號民事
    判決附卷可憑。是原告雖以主張其對八十七年度執字第一六三八六號返還土地事
    件之強制執行有異議權，而提起債務人異議之訴，惟揆諸前揭判例意旨及說明，
    原告就系爭土地並無地上權已經確認確定，且兩造為該案之同一當事人，則原告
    縱僅據以為攻擊防禦方法，亦不得作為相反之主張，其仍一再主張其對系爭土地
    有地上權，洵不足採。至稅捐稽徵處之房屋稅繳款書，尚不得據以證明原告係以
    本於行使地上權之意思而占有系爭土地乙節，業經歷審法院指駁不採，於此自不
    再贅述。此外，原告並未再提出其他證據以資證明業已取得地上權之事實，則其
    泛云對系爭土地有地上權，殊難置採。
三、綜上所述，本件原告主張其已占用系爭土地逾三十年，已因時效而取得地上權，
    委無可取。從而，原告本於異議權，訴請判決本院八十七年度執字第一六三八六
    號返還土地強制執行事件，所為強制執行程序應予撤銷，於法洵屬無據，應予駁
    回。
據上論結，本件原告之訴為無理由，依民事訴訟法第七十八條，判決如主文。
中      華      民      國    八十九    年      六      月    二十一    日
                                臺灣高雄地方法院民事第鳳山庭
~B法  官
右正本證明與原本無異。
如不服本判決，應於送達後廿日內，向本院提出上訴狀。
~B書記官  林誠桂
中      華      民      國    八十九    年      六      月    二十一    日


司法院資訊處製作；財團法人民間司法改革基金會備份。
